【裁判字號】    89,上訴,670
【裁判日期】    890824
【裁判案由】    誣告
【裁判全文】
臺灣高等法院高雄分院刑事判決                    八十九年度上訴字第六七號
    上  訴  人  臺灣高雄地方法院檢察署檢察官
    上  訴  人
    即  被  告  乙  ○
右上訴人因被告誣告案件，不服臺灣高雄地方法院八十八年度訴字第二三九三號，中
華民國八十九年三月十七日第一審判決（起訴案號：臺灣高雄地方法院檢察署八十八
年度偵字第一五０五七號）提起上訴，本院判決如左：
    主  文
原判決撤銷。
乙○意圖他人受刑事處分，向該管公務員誣告，處有期徒刑陸月。
    事  實
一、乙○於民國八十八年四月二十日二十時四十七分許，酒後未戴安全帽騎乘車號Ｘ
    ＶＲ-六五二號重型機車，途經高雄市○○區○○路九六０巷口闖紅燈，為實施
    路檢之高雄市政府警察局交通大隊第七分隊小隊長丙○○及隊員李明彰、陳文發
    等攔下取締並向乙○索取機車駕駛執照，乙○將裝有機車及汽車駕照之塑膠護套
    交予丙○○查驗，並向丙○○要求免開罰單，為丙○○拒絕將之交由李明彰以闖
    紅燈及未戴安全帽違規填寫「舉發違反道路交通管理事件通知單」，另要求乙○
    做酒精測試，丙○○認乙○口含測試管虛應，故意不吹氣，雙方發生爭執，乙○
    並質問丙○○姓名，丙○○答稱：「不用問我姓名，我臂章號碼是一００四八，
    警局可以查。」；適有高雄縣警察局楠梓分局警備隊巡邏員警鍾華光、沈永清經
    過，見狀下車查看，並實施酒精測試，乙○竟大聲咆叫，並拒做酒精測試，丙○
    ○乃另以乙○滿身酒味拒絕測試違規填寫「舉發違反道路交通管理事件通知單」
    並扣留機車駕照（含護套），而乙○汽車駕照則由李明彰連同「舉發違反道路交
    通管理事件通知單」交還乙○。事後乙○心有未甘，意圖使丙○○受刑事處分，
    明知其交付丙○○查驗之駕照護套內並無新台幣（下同）八千元，竟於同日二十
    一時五十分許至高雄縣警察局仁武分局大社分駐所對警員臂章號碼一００四八號
    之丙○○提出侵占告訴，誣告丙○○侵占其駕照護套內之八千元。
二、案經丙○○訴由高雄縣警察局楠梓分局移送臺灣高雄地方法院檢察署檢察官偵查
    起訴。
    理  由
一、訊據上訴人即被告乙○矢口否認有誣告犯行，辯稱：伊未戴安全帽遭警員欄檢，
    伊將汽車駕照、機車駕照及八千元放在塑膠護套內交給丙○○，伊未酒醉駕車，
    亦配合警員要求作酒精測試，竟認伊不配合測試，雙方發生爭執，後來警員只將
    汽車駕照一張及違規通知單交還，伊途中想起駕照護套內有八千元，丙○○未交
    還，才向高雄縣警察局仁武分局大社分駐所對丙○○提出侵占告訴云云。
二、惟查：
    (一)被告乙○於上述時地酒後駕駛機車未戴安全帽、闖紅燈違規為警攔檢取締，
        與警員發生爭執，大聲咆叫並拒絕酒精測試，警員依法填寫「舉發違反道路
        交通管理事件通知單」二張交被告收執之事實，業據告訴人丙○○指訴甚詳
        ，並經證人即交通大隊警員李明彰、陳文發及楠梓分局警員鍾華光、沈永清
        分別於警訊及原審審理中證述明確，且被告亦不否認當時發生爭執，復有「
        舉發違反道路交通管理事件通知單」二張附卷可稽。足見被告遭警攔檢取締
        時，確與警員發生嚴重爭執。而告訴人丙○○向被告索取機車駕駛執照，被
        告將裝有機車及汽車駕照之塑膠護套交予告訴人丙○○查驗，並向告訴人要
        求免開罰單，為丙○○拒絕，而將之交予警員李明彰依法填寫「舉發違反道
        路交通管理事件通知單等情，亦經證人李明彰於警訊及原審審理中證述：「
        丙○○拿給我駕照（外面是護套，內是汽車、機車駕照各一張，但內無金錢
        ），我開完罰單後，把汽車駕照抽出來還給被告，機車駕照及護套放在一起
        吊扣，因被告身上有很重酒味，才會要他作酒精測試。」等語  ( 原審卷第
        一九頁反面  ) ，足證被告駕照護套內並無任何金錢；且告訴人丙○○取得
        被告駕照護套，並未取出查驗，隨即交由李明彰依法開罰單，自不可能有機
        會從駕照護套中取出金錢，再放入身上或其他隱蔽之處之機會；又當時除被
        告與告訴人外，尚有警員陳文發、李明彰在埸，發生爭執時復有高雄縣警察
        局楠梓分局警備隊巡邏員警鍾華光、沈永清見狀下車查看，並實施酒精測試
        ，在眾目睽睽之下，縱護套內有八千元告訴人又如何敢下手拿錢。
    (二)被告遭警攔檢取締時，與告訴人丙○○發生嚴重爭執，告訴人仍以被告滿身
        酒味拒絕測試並當場咆哮等違規填寫「舉發違反道路交通管理事件通知單」
        等情，已如前述，並有高市警刑字 (87) 第三一四五二一號之舉發違反道路
        交通管理事件通知單影本一紙在卷可稽，依照一般常情，當時告訴人與被告
        既發生嚴重爭執，當知被告不會善罷甘休，豈敢再行侵占被告金錢；又告訴
        人如有取締時趁機拿取被告夾於駕照塑膠套中之八千元，理應放水，故不予
        取締，豈有指示隊員李明彰開立罰單，並要求被告作酒精測試，復以拒絕酒
        精測試另開立罰單之理。
    (三)又被告自承其有將金錢放在駕照護套習慣，且原審當庭勘驗將現金一千元之
        紙鈔八張放入監理站制發之駕照護套內時，護套呈明顯鼓起之狀況，倘被告
        真有在駕照護套內放入現金一千元之紙鈔八張，則被告將駕照護套交告訴人
        查驗時，當知其內有金錢，何以未取出？而取締後警員李明彰僅交還汽車駕
        照，當時何以未發現？又被告於警訊自承，取締後於當晚二十一時途經後昌
        路經過楠陽高架橋健仁醫院前等紅綠燈時，發現告訴人未交還護套內八千元
        ，斯時與取締時僅隔十分鐘，與取締地點相距不遠，被告何以不返回現場取
        回？而遽認告訴人侵占報警處理？益見被告係挾怨誣告。此外，被告告訴丙
        ○○侵占案件，已經檢察官不起訴處分，經被告提起再議後，復經臺灣高等
        法院高雄分院檢察署予以駁回在案，有臺灣高雄地方法院檢察署八十八年度
        偵字第一五０五七號及臺灣高等法院高雄分院檢察署八十八年度議字第一三
        八二號處分書各一份附卷可稽（見偵查卷第一七頁、第二八頁），足認告訴
        人丙○○並無被告所指控侵占之犯行。
    (四)被告辯稱其自郵局領取現金六千元，連同身上現金二千元，共八千元，欲給
        付租金云云，固提出郵政存簿儲金簿及房屋租賃契約書一份在卷為憑。惟被
        告與房東郭立德之房屋租賃契約，乃每月二十日必須給付租金一萬元，被告
        為警攔查時係在八十八年四月二十日二十時四十七分許，倘被告駕照護套內
        如有八千元，且準備給付房租，則其豈有於繳租金到期日時，仍不足二千元
        之理。又被告供承其繳房租一向按時於每月二十日繳納現金，因八千元被告
        訴人侵占，而無法按時交付房租，房東郭立德於原審亦證稱曾向被告催收，
        被告於同年四月二十三日始簽發同年五月三十日到期之支票支付房租，惟被
        告於房東催收及逾期後以支票支付時，並未向房東說明準備繳納租金為警侵
        占，才以支票延後一個月又十日給付房租之緣由，此經證人郭立德於原審審
        理時證述在卷，實與常理有違。
    (五)被告涉嫌誣告案件，本院囑由法務部調查局對被告乙○及告訴人丙○○施以
        測謊鑑定，據該局採控制問題法鑑定結果：被告乙○就施測之「其駕照內有
        八千元」、「警察拿走其八千元」等問題均呈情緒波動之說謊反應；而告訴
        人丙○○就施測之「其未看見八千元」、「其未拿走八千元」等問題，則未
        呈情緒波動反應，應未說謊，有該局八十九年七月二十六日（八九）陸（三
        ）字第８９１３０１４６號鑑定通知書在卷可參，以上開測謊結果觀之，被
        告乙○於上述時地違規為警攔檢時，其駕照塑膠套內並無八千元。
    (六)綜上，被告駕照護套內並無八千元，因不滿告訴人取締，虛構事實挾怨誣告
        甚明，被告所辯其有現金八千元放入駕照之護套內，不足採信。事證明確，
        被告犯行堪予認定。
三、查被告乙○意圖使他人受刑事處分，而向該管公務員誣告之行為，係犯刑法第一
    百六十九條第一項之誣告罪。原審據以論罪科刑，固非無見，惟被告酒醉駕車，
    不但不服取締，並對執法人員咆踍大罵，且事後竟虛構事實欲入人於罪，惡性甚
    重，濫用司法資源，導致被害人身受長期偵查審判之訟累，犯罪所生危害非輕，
    犯後又飾詞圖卸，毫無悔意，原審予以宣告緩刑，容有未當。被告上訴意旨否認
    犯罪，指摘原判決不當，為無理由；檢察官上訴意旨指摘原審諭知緩刑不當，為
    有理由，自應由本院撤銷改判。爰審酌被告因酒後駕車，不服取締即大聲咆哮，
    事後心有不甘即虛構事實挾怨誣告，惡性非輕，嚴重破壞告訴人名譽，打擊公務
    員士氣，犯後態度不佳、無悔改誠意等一切情狀，爰量處如主文所示之刑，用示
    懲儆。
據上論結，應依刑事訴訟法第三百六十九條第一項前段、第三百六十四條、第二百九
十九條第一項前段，刑法第一百六十九條第一項，判決如主文。
本案經檢察官劉翼謀到庭執行職務。
中    華    民    國     八十九     年       八       月     二十四   日
                              臺灣高等法院高雄分院刑事第一庭
                                  審判長法官  張明松
                                        法官  李春昌
                                        法官  周賢銳
右甲本證明與原本無異。
如不服本判決，應於判決送達後十日內向本院提出上訴狀，其未述理由者並應於提
出上訴狀後十日內向本院補提理由書（應附繕本)。
                                      書記官  黃琳群
中    華    民    國     八十九     年       八       月     二十八   日
附錄：本判決論罪科刑法條：
刑法第一百六十九條
意圖他人受刑事或懲戒處分，向該管公務員誣告者，處七年以下有期徒刑。
意圖他人受刑事或懲戒處分，而偽造、變造證據或使用偽造，變造之證據者，亦同。
                                                                   Ｊ


司法院資訊處製作；財團法人民間司法改革基金會備份。
